【裁判字號】    94,交易,559
【裁判日期】    950119
【裁判案由】    過失傷害
【裁判全文】
臺灣臺中地方法院刑事判決  94年度交易字第559號
公  訴  人  臺灣臺中地方法院檢察署檢察官
被      告  乙○○
上列被告因業務過失傷害案件，經檢察官提起公訴（九十四年度
偵字第一七二○九號），本院判決如下：
    主    文
乙○○從事業務之人，因業務上之過失傷害人，處有期徒刑月
，如易科罰金，以佰元折算壹日。
    犯罪事實
一、乙○○為聯美公司之業務員，平日駕駛車牌號碼ＦＧ─七六
    二三號自用小客車拜訪客戶，駕駛為其附隨之業務，為從事
    駕駛業務之人，於民國九十四年五月二十六日上午九時五十
    分許，駕駛車牌號碼ＦＧ─七六二三號自用小客車，自臺中
    縣豐原市○○路一一二號前之路邊停車格起步時，應注意駕
    駛人起步前應顯示方向燈，注意前後左右有無障礙或車輛行
    人，並應讓行進中之車輛行人優先通行。且當時天候晴、日
    間自然光線、直路、柏油路面乾燥無缺陷、亦無障礙物、視
    距良好，依當時情形，亦無不能注意之情事，竟疏於注意及
    此，而貿然行駛，適有甲○○乘騎車牌號碼ＴＧＪ─一三五
    號機車，沿瑞興路由西向東方向直行，行經該處時，因乙○
    ○所駕之小客車突然駛出，甲○○閃避不及，所騎乘之機車
    右側因而撞上乙○○駕駛小客車之前保險桿，甲○○因此受
    有右腳踝骨折之傷害。乙○○於犯罪後，有偵查權限之人知
    悉犯罪人之前，主動向到場處理事故員警陳明自己係肇事者
    ，並陳述肇事經過，自首接受裁判。
二、案經被害人甲○○訴由臺中縣警察局豐原分局報告臺灣臺中
    地方法院檢察署檢察官偵查起訴。
    理    由
一、訊據被告乙○○固坦承於上開時、地駕車自路邊駛出時與告
    訴人甲○○發生車禍之事實，然矢口否認有何過失傷害之犯
    行，辯稱：伊有過失，但伊覺得伊沒有罪。告訴人說伊撞到
    她的腳踝，但伊是被她撞的云云。惟查，上開犯罪事實，業
    據被告乙○○於偵查中及本院審理時自白不諱（被告僅對於
    該事實是否構成犯罪抗辯，就發生事實之過程並未否認），
    核與告訴人指述之情節相符，並有道路交通事故調查報告表
    （一）（二）、澄清醫院診斷證明書及現場照片附卷可稽。
    依卷附現場圖、現場照片及道路交通事故調查報告表（二）
    內容所示：被告駕駛之小客車係前保險桿掉落受損，告訴人
    騎乘之機車則係右側車身受損，以被告當時係由路邊靜止狀
    態駛出，車速相當慢，且告訴人係由後方駛來之直行車，果
    若係被告撞及告訴人，應不致有前保險桿掉落之情形，是以
    本件事故應係告訴人騎乘之機車右側車身撞擊被告駕駛汽車
    之左前保險桿處，致保險桿掉落，固可認定。然交通事故中
    之肇事責任，並非以「誰撞誰」為唯一判斷有否肇事責任之
    標準，而係以在交通事故中，肇事當事人究竟是否有應注意
    之義務，且能注意而未注意，為是否成立肇事責任（過失犯
    ）之準則，是以本件縱係告訴人騎乘機車撞擊被告駕駛之小
    客車屬實，仍應檢視被告於本件車禍事故之發生有否應注意
    之義務，且能注意而未注意，判斷被告應否負刑事責任甚明
    。按駕駛人，起步前應顯示方向燈，注意前後左右有無障礙
    或車輛行人，並應讓行進中之車輛行人優先通行。道路交通
    安全規則第八十九條第一項第六款定有明文。被告駕車自應
    注意上述道路交通安全規定。而當時天候晴、日間自然光線
    、直路、柏油路面乾燥無缺陷、亦無障礙物、視距良好，有
    上開卷附道路交通事故調查報告表（一）在卷可資參佐，依
    當時情形，亦無不能注意之情事，且依被告於本院審理中自
    承伊所駕駛之小客車方向燈故障，無從顯示方向燈，因無燈
    號可顯示欲自路旁駛出，更應謹慎小心後方有無來車，竟疏
    不注意為之，以致肇事，致告訴人因而受有如犯罪事實欄所
    示之傷害，被告之行為自有過失，被告辯稱伊有過失，但沒
    有罪云云，自無可採。而告訴人因本件車禍受傷，與被告之
    過失行為間並有相當因果關係。本件事證明確，被告過失犯
    行洵堪認定。
二、被告乙○○為聯美公司之業務員，平日駕駛車牌號碼ＦＧ─
    七六二三號自用小客車拜訪客戶，業據被告於本院審理時供
    承屬實，駕駛應為其附隨之業務，為從事駕駛業務之人，核
    被告所為，係犯刑法第二百八十四條第二項前段之業務過失
    傷害罪。本件公訴人原起訴法條雖為刑法第二百八十四條第
    一項前段之普通過失傷害罪嫌，惟業經蒞庭檢察官本於檢察
    一體於本院九十五年一月十二日審理時當庭聲請變更起訴法
    條為刑法第二百八十四條第二項前段之業務過失傷害罪，本
    院以公訴人變更後之罪名、法條當庭告知被告後，並以變更
    後之罪名、犯罪事實為辯論，公訴人起訴法條既已經當庭合
    法變更為刑法第二百八十四條第二項前段，本院自無庸依刑
    事訴訟法第三百條之規定變更起訴法條，附此敘明。又被告
    於犯罪後，有偵查權限之人知悉犯罪人之前，主動向到場處
    理事故員警陳明自己係肇事者，並陳述肇事經過，有臺中縣
    警察局道路交通事故肇事人自首情形紀錄表在卷可查，為對
    於未發覺之犯罪自首接受裁判，應依刑法第六十二條前段之
    規定減輕其刑。爰審酌被告之過失程度，告訴人甲○○因而
    受傷，所生危害不可小覷，被告肇事後於本院審理時否認犯
    罪，且迄今尚未能與告訴人達成民事和解賠償等一切情狀，
    量處如主文所示之刑，並諭知易科罰金之折算標準。
據上論斷，依刑事訴訟法第二百九十九條第一項前段，刑法第二
百八十四條第二項前段、第六十二條前段、第四十一條第一項前
段，罰金罰鍰提高標準條例第一條前段、第二條，判決如主文。
本案經檢察官李斌到庭執行職務。
中    華    民    國    95    年    1     月    19    日
                  交通法庭  審判長法  官  許金樹
                                  法  官  郭德進
                                  法  官  張清洲
以上正本證明與原本無異。
如不服本判決，應於送達後十日內向本院提出上訴狀（須附繕本
），上訴於臺灣高等法院臺中分院。
                                  書記官  沈筱玲
中    華    民    國    95    年    1     月    19    日
附錄論罪科刑法條
刑法第二百八十四條第一項
因過失傷害人者，處六月以下有期徒刑，拘役或五百元以下罰金
，致重傷者，處一年以下有期徒刑、拘役或五百元以下罰金。
刑法第二百八十四條第二項
從事業務之人，因業務上之過失傷害人者，處一年以下有期徒刑
、拘役或一千元以下罰金，致重傷者，處三年以下有期徒刑、拘
役或二千元以下罰金。


司法院資訊處製作；財團法人民間司法改革基金會備份。
